【裁判字號】    95,上易,686
【裁判日期】    950726
【裁判案由】    詐欺
【裁判全文】
臺灣高等法院臺中分院刑事判決          95年度上易字第686號
上  訴  人  臺灣臺中地方法院檢察署檢察官
被      告  丙○○
            （原名張莉樺）
上列上訴人因被告詐欺案件，不服台灣台中地方法院95年度易字
第455號，中華民國95年4月17日第一審判決（起訴案號：94年度
偵字第17123號、第20365號：併辦案號：95年度偵字第9831號、
第11292號），提起上訴，本院判決如下：
    主  文
原判決撤銷。
丙○○連續幫助意圖為自己不法之所有，以詐術使人將本人之物
交付，處有期徒刑陸月，如易科罰金，以參佰元折算壹日。
    事  實
一、丙○○（原名張莉樺，於民國95年1月23日更名）明知任意
    將其等之金融機構帳戶提供給真實身分不詳之成年人使用，
    極易被作為財產犯罪之工具，使正犯得以取得贓款並逃避司
    法人員之追緝，竟不惜發生上述後果，而本於概括幫助他人
    詐欺取財之不確定故意，將其於93年10月7日在國泰世華商
    業銀行西台中分行所開設帳號為0000000000 00號及於94年4
    月4日向台中水湳郵局所申設第00000000號帳戶之存摺、提
    款卡及密碼等資料，於不詳時、地，連續提供給某真實身分
    不詳之成年人使用。旋即有某實施詐欺取財犯罪之正犯自稱
    「雷振東」，於94年5月24日下午撥打電話給丁○○，謊稱
    丁○○已抽中其「新昌洋公司」所舉辦之贈獎活動，惟須納
    手續費始能領取獎項等語，致丁○○信以為真，而依對方指
    示，各於94年5月30日15時15分許及同年5月31 日15時22分
    許，在台北縣新店市14份郵局，依序匯款新台幣（下同）
    210,000元及439,500元至丙○○上開郵局帳戶內，而遭提領
    一空。另有一名身分不詳之成年人自稱為某生化科技公司之
    李組長，於94年6月9日撥打電話給己○○，佯稱己○○抽中
    第2大獎880,000元，然須先匯款繳納手續費用後，  始能領
    取上述獎項等語，致己○○陷於錯誤，依對方指示而於同日
    14時許，在板橋江翠郵局，匯款80,000元至上開國泰世華商
    業銀行西台中分行丙○○之帳戶內，亦被提領得手。又於94
    年5月25日在中國信託銀行水湳分行開立之帳戶（帳號：000
    0-0000-0000號）及中華郵政股份有限公司台中水湳郵局帳
    戶（帳號：00000000000000號）存摺及提款卡等物，販賣或
    租借予不詳姓名年籍之人使用，以此方法幫助他人犯罪。而
    該姓名年籍不詳之人與其所屬詐騙集團，即意圖為自己不法
    之所有，先於94年5月24日，以電話通知丁○○，佯稱丁○○中獎，須先繳納稅金，使丁○○陷於錯誤，而至郵局各匯
    新台幣210,000元及439,500元至丙○○上開帳戶，而涉有幫
    助詐欺犯行。又於94年6月9日，以中獎須先繳納稅金為由，
    以電話誘騙戊○○先付以上開帳戶為入款帳戶繳納稅金，而
    著手施用詐術，戊○○因心生警覺，未依指示匯款。另於94
    年5月26日在其子即少年邱文聰不知情之下，至寶華商業銀
    行中清分行（以下簡稱：寶華銀行），以邱文聰之法定代理
    人身份代為申設使用帳號000000000000號帳戶，並販賣其帳
    簿及金融卡，提供予不詳之詐騙集團成員使用，而上開詐騙
    集團成員則持邱文聰之上開金融帳戶，於94年6月1日下午15
    時許，撥打電話予甲○○，對甲○○佯稱其係甲○○之高中
    同學黃惠秋，因家中有急事急需用錢，致甲○○陷於錯誤，
    信以為真，而依照該詐騙集團成員之指示，陸續於同年月1
    日15時40分許以提款機轉帳新台幣（下同）30,000元至陳修
    建之帳號000000000000000號帳戶內（陳修建涉犯幫助詐欺
    部分，另案偵辦）及同年6月2日9時57分許，至富邦商業銀
    行永春分行（以下簡稱：富邦銀行），匯款20,000元至邱文
    聰之上開帳戶內，該等款項旋即遭詐騙集團成員轉領一空。
二、案經台中市警察局第一及第五分局報請臺灣臺中地方法院檢
    理  由
一、被告丙○○經本院合法傳喚雖未到庭，惟上開犯罪事實業據
    被告丙○○於審理時坦承屬實，核與被害人丁○○、己○○
    、甲○○、戊○○之指訴情節相符，此外復有被害人丁○○
    3次匯款之郵政國內匯款執據影本3紙、被害人己○○、甲○○2次匯款之郵政跨行匯款申請書及郵政國內匯款執據等影
    本各1張、國泰世華商業銀行西台中分行000000000000號帳
    戶之開戶基本資料影本及資金往來明細共3張、台中水湳郵
    局丙○○帳戶之立帳申請書影本1份暨客戶歷史交易清單1紙
    、大里大新街郵局黃文興帳戶之開戶資料影本及客戶歷史交
    易清單共4紙等在卷可證。而被告於本院審理時認罪之自白
    ，因與上開證據方法相符，顯與事實相符，亦可採為證據。
    末再綜合上述，本件事證已明，被告丙○○連續幫助詐欺取
    財犯行，可認定。
二、核被告丙○○所為，係犯刑法第30條第1項、第339條第1項
    之幫助詐欺取財罪。被告丙○○先後提供前開多個金融機構
    之帳戶幫助他人詐欺取財之行為，時間緊接，所犯構成要件
    相同，顯係基於概括之犯意反覆所為，為連續犯雖詐欺戊○○並未得逞而屬未遂，仍應論以一罪之連續詐欺既遂犯，並
    加重其刑。別刑法第56條連續犯規定於95年7月1日起有廢除
    ，及第41條易科罰金之標準有提高，對被告不利，依刑法第
    2條第1項前段，仍應適用有利被告之行為時舊法。另刑法第
    30條第2項：從犯之處罰，得按正犯之刑減輕之；故被告依
    上開規定，減輕其刑，並先加後減之。原審予以論罪科刑，
    固非無見，惟被告幫助詐欺甲○○、戊○○之犯行，原審未
    及審酌，亦未及比較95年7月1日刑法第56條連續犯廢除後之
    新舊法適用問題，尚有未合，檢察官之上訴意旨指摘原判決
    不當，為有理由，應予撤銷改判。爰審酌被告之素行、犯罪
    之動機、目的、手段、方法及犯後態度等一切情狀後，量處
    如主文第2項所示之刑，並諭知如易科罰金之折算標準。
三、被告經合法傳喚無正當理由不到庭，爰不待其陳述，逕行判
    決。
據上論斷，應依刑事訴訟法第369條第1項前段、第364條、第299
條第1項前段，第371條，刑法第2條第1項前段、修正前刑法第56
條、刑法第30條第1項、第339條第1項、修正前刑法第41條第1項
前段，罰金罰鍰提高標準條例第1條前段、第2條，判決如主文。
本案經檢察官乙○○到庭執行職務。
中    華    民    國    95    年    7    月    26     日
            刑事第六庭  審判長法  官  李  文  雄
                              法  官  劉  連  星
                              法  官  黃  永  祥
上列正本證明與原本無異。
不得再上訴。
                              書記官  林  明  冬
中    華    民    國    95    年    7    月    27     日
                                                      Ａ


司法院資訊處製作；財團法人民間司法改革基金會備份。
